【裁判字號】    98,簡上,175
【裁判日期】    980227
【裁判案由】    詐欺
【裁判全文】
臺灣桃園地方法院刑事判決             98年度簡上字第175號
上  訴  人  甲○○○ ○○○ ○○○ ○○○○
上列被告因詐欺案件，不服本院中華民國97年12月30日97年度審
簡字第534 號第一審刑事簡易判決（聲請簡易判決處刑案號：臺
灣桃園地方法院檢察署97年度偵緝字第797 號）提起上訴，本院
管轄之第二審合議庭逕依通常程序為第一審判決如下：
    主  文
原判決撤銷。
本件公訴不受理。
    理  由
一、聲請簡易判決處刑意旨略以：甲○○○ ○○○ ○○○ ○○○○ （中文名
    稱：陳氏金銀，下稱陳氏金銀）為丙○○之妻，意圖為自己
    不法之所有，於民國96年9 月21日中午12時4 分許，在桃園
    縣桃園市○○路369 號之「私立敏盛醫院」內，趁丙○○中
    風不便之際，徒手竊得乙○○（丙○○之胞弟）交予丙○○
    之桃園市信用合作社提款卡（竊盜部分業經本院判決公訴不
    受理確定），並持往桃園市○○路上之家樂福量販店內之自
    動付款設備中，提領取得丙○○所有之現金新台幣（下同）
    7 萬0024元（按：此款項係丙○○之勞保退休金、保險給付
    及乙○○給予丙○○之生活費，均屬丙○○所有），嗣因乙
    ○○察覺有異，整理銀行存摺，查悉上情，由報警處理，案
    經丙○○提出告訴，因認被告涉犯刑法第339 條之2 第1 項
    以不正方法由自動付款設備取得他人之物罪嫌。
二、按告訴乃論之罪，告訴人於第一審辯論終結前，得撤回其告
    訴；告訴經撤回者，法院應諭知不受理之判決，並得不經言
    詞辯論為之，刑事訴訟法第238 條第1 項、第303 條第3款
    、第307 條分別定有明文。又按檢察官聲請以簡易判決處刑
    之案件，經法院認為有第451 條之1 第4 項但書之情形者，
    應適用通常訴訟程序審判之，刑事訴訟法第452 條定有明文
    ；且對於簡易判決之上訴，準用刑事訴訟法第3 編第1 章及
    第2 章之規定，管轄第二審之地方法院合議庭受理簡易判決
    上訴案件，應依通常程序審理。其認案件有刑事訴訟法第45
    2 條之情形者，應撤銷原判決，逕依通常程序為第一審判決
    ，法院辦理刑事訴訟簡易程序案件應行注意事項第14項亦有
    規定。
三、經查，本件被告陳氏金銀因詐欺案件，經檢察官聲請以簡易
    判決處刑，認被告係犯刑法第339 條之2 第1 項以不正方法
    由自動付款設備取得他人之物罪嫌，依同法第343 條准用第
    324 之規定，須告訴乃論。茲因告訴人丙○○業於97年12
    月11日具狀撤回告訴，並於同日交由本院收文處收受，是其
    撤回告訴之意思表示已於本院97年12月30日第一審刑事簡易
    判決前之97年12月11日生效，此有刑事撤回告訴狀各1 紙附
    卷可稽，揆諸前揭說明，告訴人既已於原審判決前撤回告訴
    ，原審漏未審酌，援引聲請簡易判決處刑書之記載，以被告
    犯刑法第339 條之2 第1 項以不正方法由自動付款設備取得
    他人之物罪，並遽處被告拘役50日，緩刑2 年之諭知，顯有
    未洽。是以，被告以本件告訴業經撤回，原判決不應仍為有
    罪判決為由，提起上訴，為有理由，爰不經言詞辯論，應由
    本院合議庭將原審判決撤銷，並適用第一審通常程序，自為
    第一審不受理判決之諭知。
四、至關於本件之被害人除丙○○外，是否尚包括銀行乙節？此
    涉及本件是否係告訴乃論之罪。基於以下理由，本院認本件
    之被害人並不包括銀行：
（一）無權使用他人提款卡至提款機提領他人款項之犯行，因使
      用之提款卡及鍵入之密碼均係真正，故並無所謂致銀行或
      其設備陷於錯誤之情形可言。是銀行並非陷於錯誤而交付
      財物之被害人。
（二）本件係被害人丙○○之太太即被告竊取提款卡後，趁機提
      領款項，是被害人本負有保管不當之過失責任，銀行並無
      未盡善良管理人注意義務而給付款項之情形可言，是被害
      人就遭盜領而損失之財物，對於銀行並無法主張權利，因
      此，本件銀行並非被害人。
（三）再者，刑法第339 條之2 第1 項以不正方法由自動付款設
      備取得他人之物罪，依刑法第343 條之規定，明文規範親
      屬間此類之犯行屬告訴乃論之規定。若認此種犯罪類型銀
      行亦屬被害人，則刑法第343 條之規定豈不成為具文？由
      此足認此部分之被害人應屬帳戶之使用人即丙○○無訛。
（四）綜上，本件被害人僅被告之配偶丙○○，銀行並非被害人
      ，故屬親屬間之犯行，屬告訴乃罪之罪，殆無疑義。
據上論斷，應依刑事訴訟法第455 條之1 第1 項、第3 項、第45
2 條、第369 條第1 項前段、第303 條第3 款、第30 7條，判決
如主文。
中    華    民    國    98    年    2     月    27    日
                  刑事第一庭  審判長法  官   曾淑華
                                    法  官   俞力華
                                    法  官   顧正德
以上正本證明與原本無異。
不得上訴。
                                    書記官  冒佩妤
中    華    民    國    98    年    3     月    4     日
附錄本件論罪科刑之法條：
中華民國刑法第339條之2
（違法由自動付款設備取得他人之物之處罰）
意圖為自己或第三人不法之所有，以不正方法由自動付款設備取
得他人之物者，處3 年以下有期徒刑、拘役或1 萬元以下罰金。
以前項方法得財產上不法之利益或使第三人得之者，亦同。


司法院資訊處製作；財團法人民間司法改革基金會備份。
